最　高　行　政　法　院　判　決
　　　　　　　　　　　　　94年度判字第00823號
上　訴　人　甲○○
　　　　　　乙○○
　　　　　　丙○○
被 上訴 人　高雄縣政府
代　表　人　丁○○
上列當事人間因徵收補償事件，上訴人對於中華民國92年10月9
日高雄高等行政法院91年度訴字第1089號判決，提起上訴，本院
判決如下：
　　主  文
上訴駁回。
上訴審訴訟費用由上訴人負擔。
　　理  由
一、本件上訴人在原審起訴主張：上訴人丙○○所有坐落高雄縣
    岡山鎮○○段303之5地號土地、及其餘上訴人共有同段307
    之2地號土地（以下合稱系爭土地），經被上訴人以89年10
    月23日89府地權字第8900178177號函公告徵收，作為高雄捷
    運紅線北機廠興建工程用地，按系爭土地毗鄰非公共設施保
    留地之平均公告現值每平方公尺新台幣（下同）8,369元加4
    成核計補償費。然而被上訴人辦理徵收補償前調降公告現值
    ，又未依毗鄰最接近系爭土地之住宅用地公告現值為基準，
    並不合法。且系爭土地鄰近馬路，為舊部落所在，經濟價值
    高於同被徵收不鄰馬路之地段，工程受益費之徵收亦分別其
    鄰馬路之遠近而不同，被上訴人未予區分，以同一區段地價
    為補償基準，亦有不合。又系爭土地之補償地價，依平均地
    權條例施行細則第63條第1項第1款後段規定，應以路線價每
    平方公尺19,100元為補償地價，被上訴人以全部被徵收土地
    毗鄰非保留地共13個區段地價平均計算，於法有違。是補償
    處分顯有違誤，訴願決定予以維持，亦有違誤等語。求為撤
    銷訴願決定及原處分，並命被上訴人依公告現值每平方公尺
    19,100元計算系爭土地之補償地價之判決。
二、被上訴人則以：系爭土地於變更為捷運交通用地前，係屬都
    市計畫農業區，依法限作農業使用，且與毗鄰之農業區土地
    均未經辦理農地重劃，地形不整，面積大小不一，其土地利
    用價值顯然偏低，縱使鄰接已開闢之外環道路（屬通過性道
    路），其地價並無顯著較高，故地政機關辦理公告土地現值
    作業，乃未予劃設一般路線價區段，於法尚無違誤。再者，
    系爭土地於外環道路開闢完成後，是否緩徵工程受益費及其
    受益面如何分區計徵，與本件無關。又系爭土地88年公告現
    值誤載為住宅區地價每平方公尺19,000元，乃公告更正為每
    平方公尺6,500元。其徵收補償地價按所毗鄰13個非公共設
    施保留地之區段地價平均計算結果為每平方公尺8,369元，
    並加4成計算，並無違誤等語，作為抗辯。
三、原審以：
  （一）查上訴人丙○○所有系爭土地303之5地號，及上訴人甲
        ○○、乙○○共有系爭土地307之2地號，經被上訴人於
        89年10月23日公告徵收，作為高雄捷運北機場用地，以
        每平方公尺8,369元加4成計算補償地價，公告期間自89
        年10月24日起至同年11月22日止。上訴人以岡山鎮大遼
        里北機組自救會名義於89年11月7日提出異議，異議成
        員名冊，有上訴人三人，堪認已合法提出異議。嗣被上
        訴人函復查處情形，上訴人仍不服，被上訴人未送地價
        評議委員會復議，而以91年2月20日府地價字第9100289
        14號函復仍維持原補償金額，上訴人遂提起訴願及行政
        訴訟，並無不合。
  （二）系爭土地於63年3月6日實施岡山鎮擴大都市計畫前，其
        使用分區○道路用地，75年5月9日因計畫道路寬度縮小
        ，乃變更為農業區，又於89年1月5日經變更高雄新市鎮
        特定區主要計畫（第一次通盤檢討），變更為交通用地
        。高雄縣岡山地政事務所在系爭土地使用分區為農業區
        期間，將其公告現值誤載為相毗鄰之住宅區公告現值，
        於89年1月間發現後，乃依內政部83年4月23日台（83）
        內地字第8374966號函修正「辦理更正公告地價、公告
        土地現值作業注意事項」第2點第1款之規定，函請被上
        訴人於89年3月1日公告更正為每平方公尺6,500元。
  （三）按徵收都市計畫區內之公共設施保留地，應按毗鄰非公
        共設施保留地之平均公告土地現值，補償其地價，平均
        地權條例第10條及土地徵收條例第30條第1項分別定有
        明文。所謂毗鄰之非公共設施保留地，係指整個徵收區
        以外之毗鄰非公共設施保留地。本件徵收工程用地毗鄰
        之非公共設施保留地，涵蓋13個區段地價，於89年1月
        間系爭土地變更為交通用地後，岡山地政事務所以上開
        13個區段地價之「算數平均值」，計算系爭土地88年度
        公告土地現值為8,246元，並於89年10月23日公告徵收
        時，依上開規定重新計算其89年公告土地現值為8,369
        元，已依平均地權條例施行細則第7條第2項規定重新計
        算系爭土地89年度公告土地現值為每平方公尺8,369元
        ，由被上訴人據以另加4成，作為系爭土地之徵收補償
        地價，參考前揭規定與說明，並無違誤。
  （四）本件徵收範圍內部分「建」地目土地及都市計畫發布前
        建有合法建物之土地，被上訴人鑑於其利用價值較高，
        地價顯然高出鄰近之田、旱地，乃依照土地徵收條例第
        22條第2項規定，就其89年徵收當期公告土地現值，提
        交高雄縣地價暨標準地價評議委員會復議評定結果，適
        度調高為每平方公尺19,100元，並報奉內政部准予備查
        等完成法定程序後，據以辦理補償。實為對於特殊情形
        之土地，基於公平原則所為。系爭土地原係編定為農業
        用地，其用途並不相同，自不得比照辦理。
  （五）系爭土地西側面臨30公尺寬之中山南路，於76年間開闢
        ，對向鄰中山南路之土地則屬住宅區○○○○○路開闢
        完成後，鄰接該道路兩側之土地，均未另行劃分繁榮街
        道路線價區段○○○路線價區段，且高雄捷運北機廠用
        地四週，除中山南路對向土地屬住宅區外，其餘地區則
        均屬農業區，僅能供農業使用，縱使面臨道路，其使用
        價值自難與住宅區之土地相比擬，是系爭土地不因鄰接
        道路，致其地價有顯著較高之情形，未另劃設繁榮街道
        路線價區段○○○路線價區段，尚無不合。上訴人主張
        應依平均地權條例施行細則第63條第1項第1款，以一般
        道路線價區段計算其地價，顯有誤會。
  （六）查系爭土地西側之台一線岡山外環道路開闢工程受益費
        ，雖依鄰接道路之土地深度不同，所負擔之工程受益費
        比例有所不同，然徵收工程受益費之原因及比例，工程
        受益費徵收條例設有一定之限制，至於受益範圍及徵收
        費率，則由各地方政府視其財政狀況、總工程費用額及
        工程完成後土地受益情形等實際情形定之，核與平均地
        權條例第10條係就土地徵收之地價補償所為之規定，其
        規範之目的截然不同，自難相提併論。尚難因系爭土地
        負擔之工程受益費較裡地為高，即認定其地價顯著較高
        。上訴人據以主張系爭土地應劃設一般路線價區段云云
        ，並不足採。
  （七）被上訴人以系爭土地與毗鄰供農作使用性質相近之土地
        ，劃屬同一地價區段，經高雄縣地價及標準地價評議委
        員會評定通過，並報內政部備查，業已完成法定程序。
        原處分未依上訴人調高補償地價之請求，而按毗鄰非公
        共設施保留地之平均公告土地現值，另加4成為補償地
        價，並無違誤。訴願決定予以維持，亦無不合，上訴人
        之請求為無理由等情，因而判決駁回上訴人之訴。
四、本院經核原判決尚無違誤，進而論斷如下：
  （一）查系爭土地於89年1月5日經變更高雄新市鎮特定區主要
        計畫（第一次通盤檢討），將其使用分區由農業區變更
        為交通用地。在使用分區為農業區期間，其公告現值遭
        高雄縣岡山地政事務所誤載為相毗鄰之住宅區公告現值
        ，至89年1月間發現後，始由該地政事務所報經被上訴
        人公告更正等情，為原判決確定之事實。此乃錯誤之更
        正，與被上訴人查估系爭土地之補償地價，不採上訴人
        主張之方式者不同。上訴意旨指原判決維持被上訴人之
        查估結果，未予更正，維持更正系爭土地之公告現值
        ，為理由矛盾等等，並不可採。
  （二）按土地徵收條例第30條規定：「被徵收之土地，應按照
        徵收當期之公告土地現值，補償其地價。在都市計畫區
        內之公共設施保留地，應按毗鄰非公共設施保留地之平
        均公告土地現值，補償其地價。前項徵收補償地價，必
        要時得加成補償；．．．。」其徵收都市計畫區內之公
        共設施保留地，應按毗鄰非公共設施保留地之平均公告
        土地現值，補償其地價，同為平均地權條例第10條所明
        定。依行為時平均地權條例施行細則第7條第1項規定：
        「本條例第10條所稱毗鄰非公共設施保留地之平均公告
        土地現值，以毗鄰各非公共設施保留地土地現值之平均
        數為準，並於每年編製土地現值時，依第63條規定計算
        之。」查系爭土地於89年10月23日經公告徵收，亦為原
        判決確定之事實，原判決審查被上訴人決定系爭土地之
        補償地價，依上述規定之內容為準據，自無不合。
  （三）上訴意旨主張本件爭執要旨在於系爭土地與其他鄰接縱
        貫線之被徵收土地之地價是否有顯著之差異。以系爭土
        地可供商業活動及住居等非耕作之用，地價與毗鄰縱貫
        線鐵路之土地顯著不同，與農業區之「建」地目土地價
        差極微，原判決僅強調其農業使用，與事實不符。未依
        行為時平均地權條例施行細則第63條及地價調查估計規
        則第7條、第21條規定查估補償地價，違背法令等等。
  （四）惟查原判決認定系爭土地原為農業區○○鄰○路，僅能
        供農業使用，利用價值不如同被徵收之農業區「建」地
        目土地，地價並無顯著較高之情形，鄰馬路之兩側均未
        另行劃分繁榮街道路線價區段○○○路線價區段等事實
        ，業已指出其所憑之證據及心證之理由，無違證據法則
        ，係其事實審職權之正當行使。準此事實，原判決認為
        系爭土地不能比照本件工程徵收範圍內「建」地目土地
        及都市計畫發布前建有合法建物之土地查估補償，亦不
        能依上訴人主張另劃設一般路線價區段計算補償地價等
        情，無違行為時平均地權條例施行細則第63條及行為時
        地價調查估計規則第7條、第21條規定。上訴意旨爭執
        原判決認定事實職權之正當行使，指為與事實不符，違
        背法令等等，並非可採。至工程受益費之徵收情形與本
        件補償地價之查估不同，亦經原判決論述甚詳，並無違
        誤，難資以認為原判決違背法令。從而上訴意旨指摘原
        判決違法，求予廢棄，為無理由，應予駁回。
據上論結，本件上訴為無理由，依行政訴訟法第255條第1項、第
98條第3項前段，判決如主文。
中    華    民    國    94    年    6     月    9     日
                  第一庭審判長法  官　黃　綠　星
                              法  官  陳  秀  美
                              法  官　蔡　進　田
                              法  官　黃　璽　君
                              法  官　廖　宏　明
以  上  正  本  證  明  與  原  本  無  異
中    華    民    國    94    年    6    月    10     日
　　　　　　　　　　　　　　　書記官　邱　彰　德
